---
title: "Reporte de Analisis de Riesgo - VaR"
subtitle: "BancoNorte - Departamento Financiero"
author: "[Sanchez Echevarria, Sebastian Alberto]"
date: "`r format(Sys.Date(), '%d de %B de %Y')`"
output: 
  html_document:
    toc: true
    toc_float: true
    theme: flatly
    highlight: tango
  pdf_document:
    toc: true
    highlight: tango
---

```{r setup, include=FALSE}
knitr::opts_chunk$set(
  echo = TRUE,
  message = FALSE,
  warning = FALSE,
  fig.width = 10,
  fig.height = 6,
  dpi = 300
)

library(tidyverse)
library(quantmod)
library(PerformanceAnalytics)
library(knitr)
library(kableExtra)

source("../var/var_calculator.R")
```

==================================================================================================

1.              RESUMEN EJECUTIVO

==================================================================================================

Este reporte presenta el analisis de Value at Risk (VaR) 
para la cartera de inversion de BancoNorte, calculado con tres 
metodologias estadisticas diferentes.

=== PARAMETROS DE LA CARTERA ===

```{r}
tickers <- c("AAPL", "MSFT", "GOOGL", "AMZN", "TSLA")
weights <- c(0.25, 0.25, 0.20, 0.20, 0.10)
confidence <- 0.95

cartera_df <- tibble(
  Activo = tickers,
  Peso = paste0(weights * 100, "%"),
  Descripcion = c(
    "Apple Inc. - Tecnologia",
    "Microsoft Corp. - Tecnologia", 
    "Alphabet Inc. - Tecnologia",
    "Amazon.com Inc. - Consumo/E-commerce",
    "Tesla Inc. - Automotriz/Energia"
  )
)

cartera_df %>%
  kable(format = "html", align = c("l", "c", "l")) %>%
  kable_styling(bootstrap_options = c("striped", "hover", "condensed"), full_width = FALSE)
```

===============================================================================================

2.              DESCARGA DE DATOS

===============================================================================================

```{r}
fecha_inicio <- as.character(Sys.Date() - 365*2)
fecha_fin <- as.character(Sys.Date())

datos <- map(tickers, ~getSymbols(.x, from = fecha_inicio, to = fecha_fin, 
                                   auto.assign = FALSE)[,6]) %>%
  reduce(merge) %>%
  `colnames<-`(tickers)

resumen_datos <- tibble(
  Activo = tickers,
  "Precio Inicial" = round(as.numeric(first(datos)), 2),
  "Precio Final" = round(as.numeric(last(datos)), 2),
  "Variacion %" = round((as.numeric(last(datos)) / as.numeric(first(datos)) - 1) * 100, 2),
  "Observaciones" = nrow(datos)
)

resumen_datos %>%
  kable(format = "html") %>%
  kable_styling(bootstrap_options = c("striped", "hover"), full_width = FALSE)
```

============================================================================================

3.              ANALISIS DE RETORNOS

===============================================================================================

```{r}
retornos <- diff(log(datos)) %>% na.omit()

stats_table <- retornos %>%
  as.data.frame() %>%
  summarise(across(everything(), list(
    Media = ~round(mean(.) * 100, 4),
    "Desv. Est." = ~round(sd(.) * 100, 4),
    Minimo = ~round(min(.) * 100, 4),
    Maximo = ~round(max(.) * 100, 4),
    "Sharpe Diario" = ~round(mean(.) / sd(.), 4)
  )))

stats_table %>%
  kable(format = "html") %>%
  kable_styling(bootstrap_options = c("striped", "hover"), full_width = TRUE)
```

===== Matriz de Correlacion ========

```{r}
cor_matrix <- cor(retornos)

cor_df <- as.data.frame(cor_matrix) %>%
  rownames_to_column("Activo") %>%
  pivot_longer(-Activo, names_to = "Par", values_to = "Correlacion")

ggplot(cor_df, aes(x = Activo, y = Par, fill = Correlacion)) +
  geom_tile(color = "white") +
  geom_text(aes(label = round(Correlacion, 2)), color = "black", size = 3) +
  scale_fill_gradient2(low = "red", mid = "white", high = "green", midpoint = 0) +
  labs(title = "Matriz de Correlacion de Retornos", x = "", y = "") +
  theme_minimal() +
  theme(axis.text.x = element_text(angle = 45, hjust = 1))
```

===============================================================================================

4.              CALCULO DE VaR

4.1. Metodo Parametrico (Varianza - Covarianza)

===============================================================================================

```{r}
var_param <- calcular_var(
  tickers = tickers,
  weights = weights,
  confidence = confidence,
  method = "parametric",
  periodo_inicio = fecha_inicio,
  periodo_fin = fecha_fin
)

resultado_param <- tibble(
  Metrica = c("VaR Diario", "VaR 10 dias", "Confianza", "Volatilidad Cartera"),
  Valor = c(
    paste0(round(var_param$var_diario * 100, 4), "%"),
    var_param$var_10d_pct,
    paste0(confidence * 100, "%"),
    paste0(round(var_param$detalles_metodo$volatilidad_cartera * 100, 4), "%")
  )
)

resultado_param %>%
  kable(format = "html") %>%
  kable_styling(bootstrap_options = c("striped", "hover"), full_width = FALSE)
```

======================================================================================

4.2. METODO HISTORICO

=========================================================================================

```{r}
var_hist <- calcular_var(
  tickers = tickers,
  weights = weights,
  confidence = confidence,
  method = "historical",
  periodo_inicio = fecha_inicio,
  periodo_fin = fecha_fin
)

resultado_hist <- tibble(
  Metrica = c("VaR Diario", "VaR 10 dias", "Confianza", "Observaciones"),
  Valor = c(
    paste0(round(var_hist$var_diario * 100, 4), "%"),
    var_hist$var_10d_pct,
    paste0(confidence * 100, "%"),
    var_hist$detalles_metodo$n_observaciones
  )
)

resultado_hist %>%
  kable(format = "html") %>%
  kable_styling(bootstrap_options = c("striped", "hover"), full_width = FALSE)
```

==================================================================================

4.3. METODO MONTE CARLO (10,000 SIMULACIONES)

=========================================================================================

```{r}
var_mc <- calcular_var(
  tickers = tickers,
  weights = weights,
  confidence = confidence,
  method = "montecarlo",
  n_sim = 10000,
  periodo_inicio = fecha_inicio,
  periodo_fin = fecha_fin
)

resultado_mc <- tibble(
  Metrica = c("VaR Diario", "VaR 10 dias", "Confianza", "Simulaciones", "Media Simulada"),
  Valor = c(
    paste0(round(var_mc$var_diario * 100, 4), "%"),
    var_mc$var_10d_pct,
    paste0(confidence * 100, "%"),
    format(var_mc$detalles_metodo$n_simulaciones, big.mark = ","),
    paste0(round(var_mc$detalles_metodo$media_simulada * 100, 4), "%")
  )
)

resultado_mc %>%
  kable(format = "html") %>%
  kable_styling(bootstrap_options = c("striped", "hover"), full_width = FALSE)
```

==================================================================================================

5. COMPARACIÓN DE METODOS

=========================================================================================

```{r}
comparacion <- tibble(
  Metodo = c("Parametrico", "Historico", "Monte Carlo"),
  "VaR Diario" = c(
    paste0(round(var_param$var_diario * 100, 4), "%"),
    paste0(round(var_hist$var_diario * 100, 4), "%"),
    paste0(round(var_mc$var_diario * 100, 4), "%")
  ),
  "VaR 10 dias" = c(var_param$var_10d_pct, var_hist$var_10d_pct, var_mc$var_10d_pct),
  Supuestos = c(
    "Distribucion normal",
    "Datos historicos representativos",
    "Modelo de correlacion correcto"
  ),
  "Uso Recomendado" = c(
    "Carteras diversificadas, volatilidad estable",
    "Datos suficientes (2+ anos)",
    "Carteras complejas, stress testing"
  )
)

comparacion %>%
  kable(format = "html") %>%
  kable_styling(bootstrap_options = c("striped", "hover"), full_width = TRUE) %>%
  row_spec(0, bold = TRUE, background = "#1F4E79", color = "white")
```

==================================================================================================

6. VISUALIZACION DE DISTRIBUCIONES

=========================================================================================

```{r}
ret_cartera <- as.matrix(retornos) %*% weights

p1 <- ggplot(tibble(retorno = as.vector(ret_cartera)), aes(x = retorno)) +
  geom_histogram(aes(y = after_stat(density)), bins = 50, fill = "steelblue", alpha = 0.7) +
  geom_density(color = "darkblue", linewidth = 1) +
  geom_vline(xintercept = -var_hist$var_diario, color = "red", linetype = "dashed") +
  labs(title = "Metodo Historico", x = "Retorno Diario", y = "Densidad") +
  theme_minimal()

sim_data <- tibble(retorno = var_mc$detalles_metodo$escenarios)
p2 <- ggplot(sim_data, aes(x = retorno)) +
  geom_histogram(aes(y = after_stat(density)), bins = 50, fill = "darkgreen", alpha = 0.7) +
  geom_density(color = "green4", linewidth = 1) +
  geom_vline(xintercept = -var_mc$var_diario, color = "red", linetype = "dashed") +
  labs(title = "Metodo Monte Carlo", x = "Retorno Diario", y = "Densidad") +
  theme_minimal()

p1
```

==================================================================================================

7. CONCLUSIONES Y RECOMENDACIONES

=========================================================================================

Hallazgos Principales:

1. El VaR a 10 dias al 95% de confianza indica que la cartera tiene un riesgo 
controlado dentro de los parametros aceptables para el perfil de BancoNorte.

2. Los tres metodos convergen en valores similares, lo que aumenta la 
confianza en la estimacion.

3. La correlacion entre activos tecnologicos es elevada, 
lo que sugiere diversificar hacia sectores no correlacionados.

Recomendaciones: 

  Revisar la cartera mensualmente con el metodo historico para detectar cambios en la distribucion de retornos.

  Usar Monte Carlo para stress testing ante eventos extremos (black swan).

  Considerar el Expected Shortfall (CVaR) como complemento al VaR para medir perdidas en la cola.
